【裁判字號】    98,訴,461
【裁判日期】    980714
【裁判案由】    履行契約
【裁判全文】
臺灣板橋地方法院民事判決               98年度訴字第461號
原      告    甲○○
被      告    大順科技有限公司
兼法定代理人  丙○○
被      告    乙○○
上列當事人間請求履行契約事件，經本院於民國98年6 月29日言
詞辯論終結，判決如下：
    主  文
被告大順科技有限公司、乙○○應連帶給付原告新臺幣壹拾玖萬
捌仟元，及自民國九十八年五月一日起至清償日止，按週年利率
百分之五計算之利息。
原告其餘之訴駁回。
訴訟費用由被告大順科技有限公司、乙○○連帶負擔十分之一，
餘由原告負擔。
本判決第一項得假執行。但被告大順科技有限公司、乙○○如以
新臺幣壹拾玖萬捌仟元為原告預供擔保後，得免為假執行。
原告其餘假執行之聲請駁回。
    事實及理由
一、原告起訴主張：
  (一)被告丙○○為被告大順科技有限公司（下稱大順公司）之名
    義負責人，被告乙○○則為該公司之總經理，實際負責公司
    營運，其等於民國95年間以被告大順公司缺錢需向銀行借調
    為由，除由被告丙○○擔任連帶保證人外，另商請原告擔任
    連帶保證人，向第一商業銀行新莊分行（下稱第一銀行）借
    款新臺幣（下同）4,000,000 元，卻未依約償還借款，迄至
    97年初，尚欠本金2,030,000 元未清償，被告遂於97年1 月
    11日簽立承諾書（下稱系爭承諾書），向原告承諾會負責清
    償上開借款債務，絕不牽累原告，如有不能清償之虞，願連
    帶負擔民刑事責任，以保障原告權益。詎被告仍未清償上開
    借款，第一銀行遂查封原告所有之門牌號碼臺北市○○路73
    號3 樓房屋，原告不得已與第一銀行協議按月攤還18,000元
    ，是被告違背系爭承諾書之約定，未能清償債務，已致原告
    遭受牽累，爰依系爭承諾書之律關係，請求被告連帶給付原
    告2,030,000 元及其法定遲延利息。
  (二)聲明：
    1.被告應連帶給付原告2,030,000 元，及自起訴狀繕本送達
      之翌日起至清償日止，按週年利率百分之5 計算之利息。
    2.願供擔保請准宣告假執行。
二、被告大順公司、丙○○則抗辯：系爭承諾書不是伊簽名蓋章
    ，伊亦不清楚被告大順公司向第一銀行借款之事等語，並聲
    明：(一)原告之訴及其假執行之聲請均駁回，(二)如受不利判決
    ，願供擔保請准宣告免為假執行。
三、被告乙○○固不爭執其為被告大順公司之實際負責人以及曾
    簽署系爭承諾書等事實，僅抗辯：該承認書上之公司大小章
    是伊印蓋，被告丙○○不知情等語，並聲明：(一)原告之訴及
    其假執行之聲請均駁回，(二)如受不利判決，願供擔保請准宣
    告免為假執行。
四、本院之判斷
  (一)原告主張被告丙○○為被告大順公司之名義負責人，被告乙○○則為該公司之總經理，實際負責公司營運，其等於95年
    間以被告大順公司缺錢需向銀行借調為由，除由被告丙○○
    擔任連帶保證人外，另商請原告擔任連帶保證人，向第一銀
    行借款4,000,000 元，卻未依約償還借款，以致原告遭第一
    銀行聲請強制執行其所有之門牌號碼臺北市○○路73號3 樓
    房屋，原告遂於97年9 月18日與第一銀行協議按月攤還18,0
    00元，實際清償11期，共計198,000 元【計算式：18,000×
    11＝198,000 】等情，為被告所不爭執，且有原告提出之有
    限公司變更登記表、代償證明書、匯款申請書回條等影本各
    1 件附卷可稽（見本院卷第7 頁、第38至39頁、第52頁），
    復經本院向第一銀行查證屬實，有該行98年3 月18日（98）
    一莊字第318 號函1 件暨所附之放款戶授信明細查詢單2 紙
    、清償計劃書、財團法人中小企業信用保證基金債權管理部
    函文、申請批覆事項、會計明細分類帳系統－未銷資料查詢
    、交易登錄單各1 份、該行98年6 月12日（98）一莊字第35
    2 號函1 件暨所附之借款申請書、借據、保證書各2 紙、授
    信申請書、循環額度放款核貸單各1 份、約定書3 件存卷足
    憑（見本院卷第20至29頁、第63至74頁），自堪信為真正。
  (二)又原告主張被告於97年1 月11日簽立系爭承諾書，向原告承
    諾會負責清償上開借款債務，絕不牽累原告，如有不能清償
    之虞，願連帶負擔民刑事責任，惟其等仍未償還借款，以致
    原告遭第一銀行聲請強制執行名下之不動產而遭受牽累，應
    依系爭承諾書之約定，連帶給付原告2,030,000 元等語，被
    告乙○○並不爭執確有簽署系爭承諾書之事實，被告大順公
    司、丙○○則否認曾簽署該承諾書。經查：
    1.依原告提出之系爭承諾書記載：「本人乙○○為大順科技
      有限公司總經理，於第一商業銀行新莊分行借款新台幣四
      百萬元整，償付餘額二百零三萬元整，願自行處理絕不牽
      累連帶保證人甲○○，如有不得清償之虞，本人及大順科
      技有限公司願連帶擔負民刑事責任，以茲保障無辜受害人
      甲○○權益。立承諾書人：大順科技有限公司。兼法定代
      理人：丙○○。代理人總經理：乙○○。」等語，並蓋有
      被告大順公司之大小章，復經被告乙○○簽名及按捺指印
      ，此有該承諾書影本1 紙在卷可考（見本院卷第6 頁），
      復為被告所不爭執。惟被告丙○○抗辯：伊並未簽署系爭
      承諾書，亦未在該承諾書上蓋印被告大順公司之大小章等
      語，質之被告乙○○到庭陳稱：「承諾書的簽名是我簽的
      ，公司大小章也是我蓋的」等語（見本院卷第76頁），已
      自承系爭承認書上之被告大順公司大小章係其蓋印無訛，
      而原告到庭則稱：「簽承諾書時是乙○○當場簽名蓋指印
      ，並說要將承諾書拿給丙○○蓋公司大小章，是在吉通電
      信股份有限公司門口簽的，對丙○○當時在旁邊巷口的車
      上，乙○○簽完承諾書後就將承諾書拿走，拿回來時上面
      就已經蓋好公司大小章，我沒有看到蓋章的過程」等語（
      見本院卷第51頁），足見其亦未能確認被告丙○○有親自
      在系爭承諾書上蓋章，此外，復未據原告舉證證明被告丙○○就其個人部分曾有親自或授權被告乙○○簽署系爭承
      諾書之事實，則其請求被告丙○○依該承諾書之約定負履
      行責任，自屬無據。
    2.至被告大順公司之名義負責人雖為被告丙○○，惟實際營
      運均由擔任總經理之被告乙○○負責，此為兩造所不爭執
      ，堪認被告大順公司應有授權被告乙○○對外代理與第三
      人為交易行為，是被告乙○○既在系爭承諾書上併表明為
      「代理人總經理」之身分，則其以被告大順公司代理人之
      名義簽署該承諾書，依民法第103 條第1 項之規定，該承
      諾書即直接對被告大順公司發生效力，從而，原告請求被
      告大順公司依該承諾書負履行責任，洵屬有據。
    3.承前所述，被告乙○○除以自己名義簽署系爭承諾書外，
      並以被告大順公司代理人之名義為被告大順公司簽署該承
      諾書，則其與被告大順公司即均應依該承諾書負履行責任
      。本件原告主張被告應依系爭承諾書之約定連帶給付2,03
      0,000 元等語，惟依觀諸系爭承諾書記載：「於第一商業
      銀行新莊分行借款新台幣四百萬元整，償付餘額二百零三
      萬元整，願自行處理絕不牽累連帶保證人甲○○，如有不
      得清償之虞，本人及大順科技有限公司願連帶擔負民刑事
      責任」等語，僅約定被告大順公司、乙○○未依約清償對
      第一銀行之借款債務時，即由其等連帶擔負相關民事責任
      ，非謂其等必須立即給付原告該借款所欠本金2,030,000
      元。再按稱保證者，謂當事人約定，一方於他方之債務人
      不履行債務時，由其代負履行責任之契約；保證人向債權
      人為清償後，於其清償之限度內，承受債權人對於主債務
      人之債權，民法第739 條、第749 條前段分別定有明文。
      本件被告大順公司係以原告擔任連帶保證人向第一銀行申
      辦貸款，則其簽署系爭承諾書同意在無法清償上開貸款之
      情況下擔負相關之民事責任，當係指悉依民法關於保證章
      節之規範而定；而民法關於保證之章節中，就主債務人不
      履行債務時，保證人得對主債務人行使之權利，乃規定其
      得於代為清償債務之限度內，承受債權人對於主債務人之
      債權，即得行使債權人對主債務人之權利。本件原告於主
      債務人即被告大順公司未依約清償對債權人即第一銀行之
      借款債務後，曾於97年9 月18日與第一銀行協議每月代為
      清償18,000元，實際清償11期，共計198,000 元，均已詳
      述如前，則依上開規定，原告於其代為清償之範圍內，固
      得主張其已承受第一銀行對於被告大順公司之借款債權，
      而請求被告大順公司給付其代為清償之198,000 元，惟餘
      額部分則未據原告代負履行之責，自不得請求被告大順公
      司併為給付。又被告乙○○簽署系爭承諾書時，即承諾於
      被告大順公司未依約清償對第一銀行之借款債務時，願與
      被告大順公司依民法相關規定負連帶履行之責，則被告大
      順公司依民法第749 條前段規定，既應給付原告代為清償
      之1,980,000 元，被告乙○○即應依系爭承諾書之約定，
      與被告大順公司連帶給付原告代為清償之198,000 元，惟
      逾此金額部分則不得請求。
  (三)綜上所述，本件原告未能舉證證明被告丙○○曾親自或授權
    他人簽署系爭承諾書，則其依該承諾書之法律關係，請求被
    告丙○○給付2,030,000 元，及自起訴狀繕本送達之翌日起
    至清償日止，按週年利率百分之5 計算之利息部分，為無理
    由，應予駁回。又原告就被告大順公司對第一銀行之借款債
    務，已基於連帶保證人之地位代為清償1,980,000 元，則其
    依系爭承諾書之法律關係，請求被告大順公司、乙○○連帶
    給付198,000 元，及自起訴狀繕本送達之翌日即98年5 月1
    日（送達證書附於本院卷第43、44頁）起至清償日止，按週
    年利率百分之5 計算之利息部分，為有理由，應予准許；惟
    逾此部分則均無理由，應予駁回。
五、兩造均陳明願供擔保，請求宣告假執行及免為假執行，經核
    原告勝訴部分所命給付之金額未逾500,000 元，依民事訴訟
    法第389 條第1 項第5 款之規定，應由法院依職權宣告假執
    行，故自毋庸命原告供擔保而逕由本院依職權宣告之；至被
    告上開陳明，核與法律之規定相符，爰酌定相當擔保金額准
    許之。惟原告敗訴部分，其假執行之聲請已失所附麗，應併
    予駁回。
六、結論：原告之訴為一部有理由，一部有理由，依民事訴訟法
    第79條、第85條第2 項、第389 條第1 項第5 款、第390 條
    第2 項，判決如主文。
中    華    民    國    98    年    7     月    14    日
                  民事第三庭    法  官  王瑜玲
以上正本係照原本作成
如對本判決上訴，須於判決送達後20日內向本院提出上訴狀
中    華    民    國    98    年    7     月    15    日
                                書記官  黃美雲


司法院資訊處製作；財團法人民間司法改革基金會備份。
